臺灣高等法院民事判決
110年度上字第1117號
上  訴  人  王俊誠
被 上訴 人  廖怡爵
訴訟代理人  廖豐進
被 上訴 人  鄭智瑋
上列當事人間請求侵權行為損害賠償事件，上訴人對於中華民國
109年12月11日臺灣桃園地方法院109年度附民字第787、953號第
一審判決，提起上訴，經本院刑事庭移送前來（110年度附民上
字第10號），本院於111年2月15日言詞辯論終結，判決如下：
    主  文
上訴及請求返還因假執行所為給付之聲明均駁回。
第二審訴訟費用由上訴人負擔。 
    事實及理由
一、被上訴人鄭智瑋經合法通知未於最後言詞辯論期日到場，核
    無民事訴訟法第386條各款所列情形，爰依上訴人之聲請，
    由其一造辯論而為判決。
二、被上訴人主張：上訴人依一般社會生活之通常經驗，應可預
    見提供金融帳戶予不相識之人，可能作為幫助詐欺集團收取
    不法所得之用，竟仍基於幫助之不確定故意，於民國108年1
    2月12日下午2、3時許，在址設桃園市○○區○○路000號之某便
    利超商，將其申設之臺灣土地銀行石門分行帳號0000000000
    00號帳戶（下稱系爭帳戶）存摺及提款卡，交與詐欺集團成
    員，並於同年月13日上午9時許，依詐欺集團成員指示申請
    該帳戶之網路銀行功能後，將網路銀行帳號及密碼告知詐欺
    集團成員。詐欺集團成員遂利用系爭帳戶，分別以附表所示
    方法詐騙伊，致伊陷於錯誤，依指示將附表所示款項轉入系
    爭帳戶，嗣遭詐欺集團成員提領。上訴人故意不法幫助詐欺
    集團成員侵害伊財產權，致被上訴人廖怡爵、鄭智瑋依序受
    有新臺幣（下同）14萬元、149萬8,348元（已扣除取回金額
    ）之損害，應由上訴人賠償等情。爰依民法第184條第1項前
    段、第185條規定，求為命上訴人依序給付廖怡爵14萬元、
    鄭智瑋149萬8,348元及均自起訴狀繕本送達翌日起算法定遲
    延利息之判決（原審就此部分為上訴人敗訴之判決，其提起
    上訴；其餘未繫屬本院部分，不予贅述）。
三、上訴人則以：伊無幫助之故意，而係受詐欺集團成員所騙辦
    貸款，要求伊交付系爭帳戶加速貸款流程，伊亦為被害人，
    不構成侵權行為。本院110年度上訴字第573號刑事判決（下
    稱刑案二審判決）已將伊幫助詐欺罪部分撤銷，被上訴人之
    主張失所附麗等語，資為抗辯。上訴聲明：㈠原判決關於命
    上訴人為給付部分及該部分假執行之宣告均廢棄；㈡上開廢
    棄部分，被上訴人在第一審之訴及假執行之聲請均駁回。另
    於本院主張：廖怡爵執原判決對伊之財產聲請假執行（即臺
    灣桃園地方法院109年度司執字第39111號，下稱系爭執行事
    件），受償9萬8,175元，應如數返還，爰依民事訴訟法第39
    5條第2項規定，聲明請求廖怡爵返還因系爭執行事件受領之
    9萬8,175元等情。
四、上訴人於108年12月12日下午2、3時許，在址設桃園市○○區○
    ○路000號之某便利超商，將其申設之系爭帳戶存摺及提款卡
    ，交與詐欺集團成員，並於同年月13日上午9時許，依詐欺
    集團成員指示申請該帳戶之網路銀行功能後，將網路銀行帳
    號及密碼告知詐欺集團成員；詐欺集團成員於108年11月12
    日起，以LINE簡訊向鄭智瑋佯稱可參與某投資平台，獲利頗
    豐云云，致其陷於錯誤，依指示於108年12月20日下午2時53
    分轉帳170萬元至系爭帳戶，嗣取回1,007元、20萬0,645元
    ，受損害金額共計149萬8,348元；詐欺集團成員於108年12
    月8日起，以LINE簡訊向廖怡爵佯稱可參與某投資平台，獲
    利頗豐云云，致其陷於錯誤，依指示於108年12月19日下午9
    時21分、108年12月23日下午6時54分、同日下午7時2分、同
    日下午7時4分，依序轉帳3萬元、3萬元、5萬元、3萬元至系
    爭帳戶，受損害金額共計14萬元等事實，為兩造所不爭執（
    見本院卷第88至89頁），堪信屬實。
五、法院之判斷：
　㈠因故意不法侵害他人之權利者，負損害賠償責任；數人共同
    不法侵害他人之權利者，連帶負損害賠償責任；幫助人，視
    為共同行為人，此觀民法第184條第1項前段、第185條第1項
    前段、第2項規定甚明。又共同侵權行為人間不以有意思聯
    絡為必要，茍各行為人之行為均為損害之共同原因，即所謂
    行為關聯共同，亦足成立共同侵權行為，而應就被害人之全
    部損害負賠償責任。
　㈡被上訴人係遭詐欺集團成員所騙，分別將其金錢轉入系爭帳
    戶，均屬財產權遭侵害而受有損害。又上訴人將系爭帳戶提
    供詐欺集團成員使用，作為詐騙被害人匯取款之工具，且有
    隱匿詐欺集團成員身分之作用，亦可認上訴人有幫助詐欺集
    團遂行詐騙侵害被害人財產權之不法行為。上訴人雖否認有
    幫助侵權之故意，並辯稱其係因辦理貸款且為加速辦理流程
    而交付帳戶資料云云。然金融帳戶係個人資金流通之交易工
    具，事關帳戶申請人個人之財產權益，進出款項亦將影響其
    個人社會信用評價；而金融帳戶與提款卡、密碼與網路銀行
    結合，尤具專有性，若落入不明非法人士，極易被利用為取
    贓之犯罪工具，是以金融帳戶具有強烈之屬人性及隱私性，
    應以本人使用為原則，衡諸事理常理，若非與本人有密切親
    屬情誼或特殊信賴關係，實無任意供他人使用之理。又詐欺
    集團經常以薪資轉帳、辦理貸款、質押借款等事由，誘使他
    人交付金融帳戶之存摺、提款卡及密碼，藉此隱匿其財產犯
    罪情事，規避執法人員之查緝，並掩飾、確保因自己犯罪所
    得之財物，類此在社會上層出不窮之不法行徑，迭經坊間書
    報雜誌、影音媒體多所報導及再三披露，核屬眾所周知之事
    ，是以避免專屬性甚高之金融帳戶遭不明人士利用為犯罪工
    具，亦為一般生活所應有之認識。上訴人自承其為法學碩士
    ，曾擔任律師事務所助理，亦有銀行貸款經驗（見本院卷第
    87頁），具有相當之智識、經歷，對於上情自不得諉為不知
    ，就詐欺集團成員所稱代辦貸款、加速貸款流程之說詞，只
    是不法之徒蒐集帳戶資料之藉口，亦無不能預見之理。以故
    ，上訴人主觀上顯已認識交付系爭帳戶可能遭詐欺集團成員
    作為收受、轉提詐欺所得使用，而侵害被害人之財產權造成
    損害，卻仍貿然將系爭帳戶資料提供詐欺集團成員，其自有
    幫助侵權之不確定故意。上訴人雖又辯稱：刑案二審判決已
    將幫助詐欺罪部分撤銷，伊自無幫助侵權之故意云云。然刑
    案二審判決係認定上訴人以一行為同時犯幫助詐欺取財罪及
    幫助一般洗錢罪，應依刑法第55條規定從一重論以幫助一般
    洗錢罪（見刑案二審判決第6頁第6至12行、本院卷第12頁）
    ，因而撤銷一審判決，並非認定上訴人之行為不構成幫助詐
    欺取財罪，上訴人所辯自無足取。據此，上訴人幫助詐欺集
    團成員不法侵害被上訴人之財產權造成損害，視為共同侵權
    行為人，應就被上訴人之全部損害負賠償責任。被上訴人依
    民法第184條第1項前段、第185條規定，請求上訴人依序給
    付廖怡爵14萬元、鄭智瑋149萬8,348元，自屬有據。
　㈢因回復原狀而應給付金錢者，自損害發生時起，加給利息；
    遲延之債務，以支付金錢為標的者，債權人得請求依法定利
    率計算之遲延利息；應付利息之債務，其利率未經約定，亦
    無法律可據者，週年利率為5％，此觀民法第213條第2項、第
    233條第1項、第203條規定甚明。以故，被上訴人主張以起
    訴狀繕本送達翌日即廖怡爵部分自109年9月2日（見原法院1
    09年度審附民字第621號卷第7頁）、鄭智瑋部分自109年12
    月5日（見原法院109年度附民字第953號卷第15頁）起算法
    定遲延利息，亦屬有據。
六、綜上所述，被上訴人依民法第184條第1項前段、第185條規
    定，請求上訴人給付㈠廖怡爵14萬元，及自109年9月2日起至
    清償日止，按週年利率5％計算之利息；㈡鄭智瑋149萬8,348
    元，及自109年12月5日起至清償日止，按週年利率5％計算之
    利息，洵屬正當，應予准許。原審就此部分為上訴人敗訴之
    判決，並為准、免假執行之宣告，核無不合。上訴意旨指摘
    原判決此部分不當，求予廢棄改判，為無理由，應駁回其上
    訴。另第二審法院依原審被告之聲請，將其因假執行所為之
    給付，於判決內命原審原告返還者，須該判決有廢棄或變更
    原審宣告假執行之本案判決，始足當之，此觀民事訴訟法第
    395條第2項規定甚明。本件上訴既無理由，原審宣告假執行
    之本案判決即無廢棄或變更之情事，上訴人依上開規定請求
    廖怡爵返還其因假執行所為之給付，亦無理由，應併予駁回
    。
七、本件事證已臻明確，兩造所為其餘攻擊、防禦及舉證，經本
    院審酌後，認與判決結論均無影響，爰不一一論列，附此敘
    明。
八、據上論結，本件上訴及返還因假執行所為給付之聲明均為無
    理由，依民事訴訟法第463條、第385條第1項前段、第449條
    第1項、第78條，判決如主文。
中　　華　　民　　國　　111 　年　　3 　　月　　1 　　日
                  民事第十八庭
                        審判長法  官  黃明發
                              法  官  陳  瑜
　　　　　　　　　　　　　　　法  官  賴彥魁
正本係照原本作成。
如不服本判決，應於收受送達後20日內向本院提出上訴書狀，其
未表明上訴理由者，應於提出上訴後20日內向本院補提理由書狀
（均須按他造當事人之人數附繕本）上訴時應提出委任律師或具
有律師資格之人之委任狀；委任有律師資格者，另應附具律師資
格證書及釋明委任人與受任人有民事訴訟法第466條之1第1項但
書或第2項所定關係之釋明文書影本。如委任律師提起上訴者，
應一併繳納上訴審裁判費。
中　　華　　民　　國　 111  　年　　3  　 月　　1 　　日
                              書記官  高瑞君 
附表：
編號 被上訴人 時間 詐騙方法 匯款時間 匯款金額 1 廖怡爵 108年12月8日起 詐欺集團成員以LINE簡訊聯繫廖怡爵，佯稱可參與某投資平台，獲利頗豐云云。 108年12月19日下午9時21分 3萬元      108年12月23日下午6時54分 3萬元     108年12月23日下午7時2分 5萬元     108年12月23日下午7時4分 3萬元 2 鄭智瑋 108年11月12日起 詐欺集團成員以LINE簡訊聯繫鄭智瑋，佯稱可參與某投資平台，獲利頗豐云云。 108年12月20日下午2時53分 170萬元（案發後取回1,007元、20萬0,645元）